臺灣彰化地方法院刑事判決　　　　　　　　　　　　　九十一年度訴字第六七六號
　　公　訴　人　臺灣彰化地方法院檢察署檢察官
　　被　　　告　甲○○
右列被告因廢棄物清理法案件，經檢察官聲請簡易判決處刑（九十年度偵字第七三五
０號），本院認應適用通常程序審理，判決如左︰
    主  文
甲○○無罪。
    理  由
一、公訴意旨略以：被告甲○○明知未領有廢棄物清除、處理許可證或核備文件，不
    得從事廢棄物之清除、處理行為，竟於民國九十年十月三十一日中午十二時二十
    分許，以其所有車牌號碼不詳之農用拼裝車將位在彰化縣田中鎮○○路○段五一
    三號住處附近土地上之廢棄物（含磚塊、木頭、廢土及垃圾等物），載運至彰化
    縣田中鎮○○路○段三四四巷之產業道路上傾倒前開廢棄物時，為警會同彰化縣
    政府環境保護局稽查人員當場在上址查獲，始知上情，因認被告甲○○涉有廢棄
    物清理法第四十六條第一項第四款之罪嫌云云。
二、按犯罪事實應依證據認定之，無證據不得推定其犯罪事實，又不能證明被告犯罪
    者，應諭知無罪之判決，此於刑事訴訟法第一百五十四條及同法第三百零一條第
    一項分別定有明文；及按認定不利於被告之事實須依積極證據，茍積極證據不足
    為不利於被告事實之認定時，即應為有利於被告之認定，更不必有何有利之證據
    ；又按事實審法院對於證據之取捨，依法雖有自由判斷之權，然積極證據不足證
    明犯罪事實時，被告抗辯或反證縱屬需虛偽，仍不能以此資為積極證據應予採信
    之理由；再按事實之認定，應憑證據，如未能發現相當證據，或證據不足以證明
    ，自不能以推測或擬制之方法，以為裁判基礎（最高法院三十年上字第八一六號
    、三十年上字第四八二號、四十年台上字第八六號判例參照）。又認定犯罪事實
    ，所憑之證據，雖不以直接證據為限，間接證據亦包括在內，然無論直接或間接
    證據，其為訴訟上之證明，須於通常一般之人均不致於有所懷疑，而得確信其為
    真實之程度者，始得據為有罪之認定，倘其證明尚未達到此一程度，而有合理之
    懷疑存在時，即無從為有罪之認定（最高法院七十六年台上字第四九八六號判例
    參照）。
三、本件公訴人認被告甲○○涉有廢棄物清理法第四十六條第一項第四款之罪嫌，無
    非以右開事實，業據被告甲○○坦承不諱，並有現場圖、稽查紀錄及照片等資料
    在卷可資佐證，被告自白與事實相符為其論據。惟查：（一）按廢棄物清理法第
    四十六條第一項第四款係規定：未依第四十一條第一項規定領有廢棄物清除、處
    理許可文件，從事廢棄物貯存、清除、處理，或未依廢棄物清除、處理許可文件
    內容貯存、清除、處理廢棄物者，處一年以上五年以下有期徒刑，得併科新臺幣
    三百萬元以下罰金。同法第四十一條第一項前段規定，「從事廢棄物清除、處理
    業務者」，應向直轄市、縣（市）主管機關或中央主管機關委託之機關申請核發
    公民營廢棄物清除處理機構許可文件後，始得「受託」清除、處理廢棄物。依前
    開條文對照觀之，廢棄物清理法第四十六條第一項第四款之犯罪構成要件係以從
    事廢棄物清除、處理業務者，未依規定領有廢棄物清除、處理許可文件，從事廢
    棄物之貯存、清除、處理，或雖領有許可文件，未依許可文件內容貯存、清除、
    處理廢棄物者為處罰對象，亦即廢棄物清理法第四十六條第一項第四款所處罰者
    僅限於「從事經營廢棄物清除、處理業務」之人，若非以經營廢棄物清除、處理
    業務為其目的，而僅係私人以自有車輛載運其清理住處附近水利地上之一般廢棄
    物任意傾倒他處，縱令有違反環境衛生保護之行政舉措或他項行政罰法之規範，
    自應由各該管行政主管機關逕依權責分別處理，尚非該條款所定「刑事罰」規範
    之範疇甚明。（二）查本件被告平日以務農維生，並非從事廢棄物清除、處理業
    務之人，其於右開時間，係以其自有之車輛載運其清理住家附近之水利地等一般
    廢棄物，為圖一時便利而將上開一般廢棄物傾倒於上址，並非受託清除、處理他
    人所產生之廢棄物等情，已據被告於警訊、偵查及本院審理中供述甚詳，並有稽
    查紀錄各一份及傾倒現場照片四幀在卷可稽，則上開廢棄物係被告所產生之一般
    廢棄物應屬無疑。從而，本件被告並非從事廢棄物清除、處理業務之人，亦非受
    託清除、處理他人之廢棄物而從事經營廢棄物清除、處理業務，則其主觀上並無
    從事廢棄物清除、處理業務之犯意，故其行為尚與廢棄物清理法第四十六條第一
    項第四款之犯罪構成要件不符，實難遽以該罪相繩，被告所為僅係違反環境衛生
    保護之行政舉措及他項行政處罰之規範，與廢棄物清理法所規範之「刑事罰」規
  定尚屬無涉。此外，復查無其他積極證據足認被告涉有廢棄物清理法第四十六條
    第一項第四款之犯行，本件不能證明被告犯罪，揆諸前揭規定及意旨，自應為被
    告無罪之諭知。
據上論斷，應依刑事訴訟法第四百五十二條、第三百零一條第一項，判決如主文。
中　　　華　　　民　　　國　　九十一　　年　　　七　　　月　　 十九 　　日
                                    臺灣彰化地方法院刑事第二庭
                                        法      官
右正本證明與原本無異。
如不服本判決，應於判決送達後十日內，向本院提出上訴狀（須附繕本）。
